【裁判字號】    98,交上易,197
【裁判日期】    990106
【裁判案由】    過失傷害
【裁判全文】
臺灣高等法院刑事判決               98年度交上易字第197號
上  訴  人    臺灣桃園地方法院檢察署檢察官
上  訴  人    乙○○
即  被  告
                        （現另案於臺灣桃園監獄執行中）
上列上訴人因被告過失傷害案件，不服臺灣桃園地方法院九十八
年度交易字第九號，中華民國九十八年五月十一日第一審判決（
起訴案號：臺灣桃園地方法院檢察署九十七年度偵字第一七四八
九號、第二一七一一號），提起上訴，本院判決如下：
    主  文
原判決撤銷。
乙○○因過失傷害人致重傷，處有期徒刑捌月。
    事  實
一、乙○○於民國九十七年五月十七日晚上十一時十分許，無照
    駕駛車牌號碼為5817─TQ號之自用小客車，沿桃園縣桃園市
    ○○路往桃園火車站方向行駛，行經桃園市○○路二七一號
    前，本應注意車前狀況，並隨時採取必要安全措施之規定，
    且依當時雖係夜間，但氣候晴，有照明，柏油道路乾燥、無
    缺陷、無障礙物，視距良好等無不能注意之情事，竟疏未注
    意而撞及自對向穿越車道之行人張均藤，致張均藤當場受有
    頭部外傷併腦血管破裂出血、腹部鈍傷併脾破裂及左手無名
    指骨折等傷，經治療後仍遺有意識不清、四肢僵硬無力及無
    法言語等重傷害。乙○○見張均藤年紀大且頭破血流，即迅
    將其抱上車輛，欲送往醫院急救，而行至桃園市○○路、民
    族路口附近，經路檢警員發覺乙○○車窗破裂及車上副駕駛
    座上受傷之張均藤，乙○○即向現場員警丁○○坦承為本件
    車禍事故之肇事人，自首犯行嗣並接受裁判；張均藤則由員
    警另行通知救護車送往醫院急救，然經治療後，張均藤仍遺
    有意識不清、四肢僵硬無力及無法言語等重傷害。
二、案經被害人張均藤之配偶甲○○訴由桃園縣政府警察局桃園
    分局報告臺灣桃園地方法院檢察署檢察官偵查起訴。
    理  由
一、上開犯罪事實，業據被告乙○○自始供承不諱，核與現場處
    理員警丙○○結証情形大致相符，復有道路交通事故現場圖
    、道路交通事故調查報告表(一)、(二)、桃園縣政府警察局桃園
    分局警備隊員警工作紀錄簿、桃園縣政府消防局救護紀錄表
    各一件及現場暨車損照片八幀；暨被害人張均藤之財團法人
    長庚紀念醫院診斷証明書、病歷摘要、病情說明函、身心障
    礙手冊等在卷足資佐證，足認被告於前開時、地駕車肇事之
    事實明確。
二、另按汽車行駛時，駕駛人應注意車前狀況，必隨時採取必要
    之安全措施，道路交通安全規則第九十四條第三項定有明文
    ，被告駕駛汽車自應注意上開交通安全之相關規定，且依當
    時雖係夜間，但氣候晴，有照明，柏油道路乾燥、無缺陷、
    無障礙物，視距良好等無不能注意之情事，竟疏未注意及自
    其車左前穿越道路而來之被害人，致不及閃煞，車左前方直
    接撞擊被害人，致被害人當場受有頭部外傷併腦血管破裂出
    血、腹部鈍傷併脾臟破裂及左手無名指骨折等傷，經治療後
    仍遺有意識不清、四肢僵硬無力及無法言語等無法回復之重
    傷害，乃被告對於上開駕車肇事並使人受重傷之行為具有過
    失責任自明。至本案業據証人即現場處理員警丙○○於本院
    結証，其於當場及翌日至現場檢視，均未見煞車痕（本院九
    十八年八月十九日審判筆錄第二頁），並有現場路面照片二
    幀可稽（偵卷第二六頁），而被告汽車左前保險桿受損、左
    前引擎蓋凹損、左前擋風玻璃環形破碎並遺有被害人毛髮（
    偵卷第二七、二八頁照片），顯係被告車左前引擎蓋處直接
    撞擊被害人腰腹部（被害人腹部鈍傷併脾破裂），車仍處行
    進中，依慣性定律，被害人倒向車引擎蓋上，頭部並撞擊被
    告車左前擋風玻璃（被害以頭部外傷併腦血管破裂），致車
    前擋風玻璃破裂，足認撞擊力道強大。另如前述，雖現場無
    煞車痕，然台灣省桃園縣區車輛行車事故鑑定委員會，依被
    告所述之時速四十公里，計算其緊急煞車約需九公尺，及被
    告自承碰撞後才煞車，依一般人之反應時間０．七五秒計算
    反應計離為八．三三公尺，推估被告行駛距離約一七．三三
    公尺，與現場行人穿越道距被害人遺留現場血跡僅十四．七
    公尺之距離，亦僅推認撞擊位置應係在交岔路口行人穿越道
    『附近』，此有該會鑑定意見書一件在卷可參。乃本案既無
    客觀事証足認被害人確係依規定於行人穿越道上穿越道路，
    或係違規任意穿越道路，依「罪証有疑，利於被告」之証據
    法則，應認被告非因行經行人穿越道未讓行人優先通行肇事
    ，
    惟此仍無從減免被告過失之責。又本件被害人確因被告上開
    過失駕駛行為，受有頭部外傷併腦血管破裂出血、腹部鈍傷
    併脾破裂及左手無名指骨折，並致仍意識不清、四肢僵硬無
    力及無法言語等無法回復之重傷害，亦有長庚紀念醫院診斷
    證明書、病歷摘要、病情說明函、身心障礙手冊等在卷可憑
    ，是被告之過失行為與被害人所受重傷害結果間，具有相當
    因果關係，乃以本件事証已臻明確，被告上開犯行洵堪認定
    ，應依法論科。
三、核被告所為，係犯刑法第二百八十四條第一項後段之過失致
    重傷害罪。被告原僅領有輕機駕照，業於九十七年四月三日
    經吊扣註銷，且未領自小客車駕照，業據被告自承在卷，並
    有証號查詢資料一件在卷可按（偵卷第二四頁），則本案無
    照駕車因而致人受傷，自應依道路交通管理處罰條例第八十
    十六條第一項規定，加重其刑；惟被告駕車肇事之後，雖抱
    被害人上車欲就醫而離去現場，然於經路檢員警攔問時，即
    自承係肇事人，業經員警丁○○、丙○○結証在卷，並有桃
    園縣政府警察局道路交通事故肇事人自首情形紀錄表一紙附
    卷可按（偵卷第二三頁），既符在有偵查犯罪職權之公務員
    發覺前，自首而接受裁判一情，自應依刑法第六十二條前段
    規定及先加後減之例減輕其刑。
四、本案原判決對被告論罪科刑固非無見，惟漏未審及被告無照
    駕駛應予加重其刑一情，復對認定被害人任意穿越道路與有
    過失一節，未於理由說明採証論斷，自有理由不備之失。公
    訴人上訴指摘非無理由，自應予撤銷改判。至被告上訴泛以
    其本件車禍受驚嚇，至診斷患有精神憂鬱症，於原審不知如
    何正確陳述，告訴人所言均為不實指控等語，核非屬具體上
    訴理由，其上訴乃不合法律程序，惟原判決既有前揭可議，
    應為撤銷改判，乃僅併附此敘明。
五、爰審酌被告之品性、素行，明知無駕駛執照，竟仍悍然駕車
    上路，對車禍事故發生之過失情節雖非重大，然造成被害人
    事發後受有經治療後仍遺有意識不清、四肢僵硬無力及無法
    言語等重傷害之損害情節非輕，惟被告自始供承過失不諱，
    犯後態度亦尚稱良好，然迄未能與告訴人達成和解等一切情
    狀，乃量處如主文所示之刑，以資警惕。
六、據上論斷，應依刑事訴訟法第三百六十九條第一項、第三百
    六十二條、第二百九十九條第一項前段，道路交通管理處罰
    條例第八十六條第一項，刑法第二百八十四條第一項後段、
    第六十二條前段，刑法施行法第一條之一，判決如主文。
本案經檢察官陳明光到庭執行職務。
中    華    民    國    99    年    1     月    6     日
                  刑事第四庭審判長法  官  陳筱珮
                                  法  官  孫惠琳
                                  法  官  陳玉雲
以上正本證明與原本無異。
不得上訴。
                                  書記官  陳思云
中    華    民    國    99    年    1     月    11    日
附錄：本案論罪科刑法條全文
中華民國刑法第284條
（過失傷害罪）
因過失傷害人者，處 6 月以下有期徒刑、拘役或 5 百元以下罰
金，致重傷者，處 1 年以下有期徒刑、拘役或 5 百元以下罰金
。
從事業務之人，因業務上之過失傷害人者，處 1 年以下有期徒
刑、拘役或 1 千元以下罰金，致重傷者，處 3 年以下有期徒刑
、拘役或 2 千元以下罰金。


司法院資訊處製作；財團法人民間司法改革基金會備份。
